【裁判字號】    98,訴,2110
【裁判日期】    990322
【裁判案由】    偽造文書等
【裁判全文】
臺灣臺北地方法院刑事判決              98年度訴字第2110號
公  訴  人  臺灣臺北地方法院檢察署檢察官
被      告  乙○○
上列被告因偽造文書等案件，經檢察官提起公訴（九十八年度偵
緝字第二二六號），被告於準備程序中先就被訴事實為有罪之陳
述，經本院告以簡式審判之旨，並聽取當事人之意見後，本院合
議庭裁定行簡式審判程序，判決如下：
    主  文
乙○○行使偽造私文書，足以生損害於他人，共陸罪，各處有期
徒刑月，如易科罰金，均以新臺幣壹仟元折算壹日，如附表二
所示之文書及署押均沒收；又意圖為自己不法之所有，以詐術使
人將本人之物交付，處有期徒刑月，如易科罰金，以新臺幣壹
仟元折算壹日。應執行有期徒刑捌月，如易科罰金，以新臺幣壹
仟元折算壹日，緩刑貳年，如附表二所示之文書及署押均沒收。
    事  實
一、乙○○係甲○○之堂弟，趁甲○○於民國九十七年十二月五
    日北上出差時暫住於其斯時位於臺北市○○區○○路一○貳
    巷一之一號五樓之居處之際，竟意圖為自己不法之所有，竊
    取甲○○所有之皮包，及置於皮包內之中國信託商業銀行（
    下稱中信銀行）信用卡（卡號：四五六三一酒吧00000
    0000號）一張後（乙○○所涉竊盜罪嫌部份，因屬親屬
    間竊盜，且據告訴人甲○○撤回告訴，另由本院以九十八年
    度訴字第二一一○號判決公訴不受理），另萌生行使偽造私
    文書及意圖為自己不法所有之犯意，於附表一所示之時、地
    ，前往如附表一所示之商店，向各該不知情之店員出示行使
    上揭甲○○所有之信用卡，而向各該不知情之店員施用詐術
    ，佯裝其為合法持卡人，使各該不知情之店員因此陷於錯誤
    ，認為係甲○○本人持卡消費，而將簽帳單交由乙○○，由
    乙○○在簽帳單上偽造如附表一所示之「甲○○」署押（偽
    造署押次數均如附表一所載），以此方式偽造用以表示甲○
    ○確認如附表一所示之消費金額無誤之簽帳單私文書後，交
    予各該不知情之店員行使核對，致各該不知情之店員均分別
    提供甲○○所欲購買之商品及服務，足以生損害於甲○○及
    發卡銀行即中信銀行及如附表一所示之特約商店對於信用卡
    持卡人身份核對之正確性。嗣因甲○○接獲信用卡繳款通知
    書，發覺有異，乃向中信銀行反應，始查悉上情。
二、案經甲○○及中信銀行訴由內政部警政署國道公路警察局第
    二警察隊移送臺灣臺北地方法院檢察署檢察官偵查起訴。
    理  由
一、認定事實所憑之證據：
    上開事實一之部分，業據被告乙○○於本院九十九年三月八
    日審理時供承不諱（本院當日審判筆錄參照），核與證人即
    告訴人甲○○、告訴代理人洪明瑞之指訴情節相符（證人甲
    ○○部份，偵卷第三頁、第四頁、第二一頁、第二二頁參照
    ；證人洪明瑞部份，偵卷第五頁、第六頁參照），並有甲○
    ○出具之聲明書、遺失案件報案證明申請單、信用卡盜刷明
    細表、如附表一所示之信用卡簽帳單影本各一份及現場監視
    錄影翻拍畫面二張在卷可佐（偵卷第九頁至第十二頁、第二
    六頁至第三三頁參照），是由上開補強證據，足認被告任意
    性自白核與事實相符，堪以採信。本件事證明確，被告之犯
    行堪以認定。
二、論罪科刑之法律適用：
  (一)按信用卡簽帳單係持卡人所簽署，用以證明所消費之金額，
    並同意依照信用卡使用規定，一經使用或訂購物品，均應按
    所示之全部金額，付款予發卡銀行之文書，故簽帳單之性質
    為私文書（最高法院九十一年度臺上字第四五三一號判決意
    旨參照）。是核被告乙○○就於附表一編號一及編號三至編
    號七之簽帳單上簽名之所為，係犯刑法第二百十六條、第二
    百十條之行使偽造私文書罪，又其就附表一編號一至編號五
    及編號七部分，係犯刑法第三百三十九條第一項之詐欺取財
    罪，就附表一編號六部分，係犯刑法第三百三十九條第二項
    之詐欺得利罪。被告於附表一編號一及編號三至編號七所示
    簽帳單上偽造署押，用以偽造私文書後持以行使，其偽造署
    押之低度行為應為偽造私文書之高度行為所吸收，偽造私文
    書之低度行為應為行使之高度行為所吸收，均不另論罪。被
    告就附表一編號一及編號三至編號七部份，均係以一行為，
    行使各該信用卡簽帳單，向各該特約商店詐取財物或服務，
    而同時觸犯行使偽造私文書及詐欺取財、詐欺得利之罪名，
    為想像競合犯，依刑法第五十五條規定，應從一重之行使偽
    造私文書罪論處，至其就附表一編號二部分，因未於該信用
    卡簽帳單上為任何偽造文書之行為，自應僅論以詐欺取財罪
    。又被告所犯六次行使偽造私文書罪間及一次詐欺取財罪間
    ，犯意各別，行為互異，應予分論併罰。
  (二)公訴意旨雖漏載刑法第三百三十九條第二項詐欺得利之條文
    ，然此經本院於九十九年一月十一日行準備程序時，依刑事
    訴訟法第九十五條之規定，當庭告知被告所犯罪名（本院當
    日準備程序筆錄參照），自無礙其訴訟上防禦權之行使。
  (三)爰審酌被告正值壯年，不思努力工作，循正當途徑獲取財物
    ，竟圖不勞而獲，竊取他人之信用卡後，竟進而冒用他人名
    義簽帳消費，向特約商店詐購商品及服務，危害金融信用交
    易秩序及告訴人甲○○、中信銀行暨特約商店之權益，然其
    犯後已能坦承犯行、態度尚稱良好，且已將詐得款項悉數返
    還中信銀行，並已取得甲○○之諒解等一切情狀，分別量處
    如主文所示之刑，並諭知易科罰金之折算標準，再定其應執
    行之刑，及諭知易科罰金之折算標準。
  (四)末查，被告乙○○前未曾因故意犯罪受任何有期徒刑以上刑
    之宣告，此有臺灣高等法院被告前案紀錄表一份附卷可憑，
    其因一時失慮，偶罹刑典，經此偵、審程序及科刑宣告之教
    訓，已足資促使其有所警惕，且其已將詐得款項悉數返還中
    信銀行，告訴人甲○○亦表示已與被告和解、願給予被告自
    新機會之意，此分別有中信銀行代收業務繳款憑證、本院九
    十九年一月十一日準備程序筆錄及撤回告訴狀一紙附於本院
    卷可稽，本院綜核各情，認上所宣告之刑，以暫不執行為適
    當，爰依刑法第七十四條第一項第一款之規定，予以宣告緩
    刑二年，用啟向上。
  (五)又被告於附表所示時、地所偽造之簽帳單，均係以感熱式紙
    張列印，一式共有「顧客存根聯」及「商店存根聯」二聯，
    其間並未以複寫方式為之，被告於「商店存根聯」持卡人簽
    名欄簽名後，將該聯交還予特約商店收執，無庸再於顧客存
    根聯上簽名。經查，如附表二編號一所示簽帳單之「顧客存
    根聯」共七紙，均係被告乙○○所有供其行使偽造私文書及
    詐欺取財、詐欺得利所用之物，雖均未扣案，然不能證明業
    已滅失，均應依刑法第三十八條第一項第二款宣告沒收。至
    如附表二編號三所示簽帳單之「商店存根聯」，業經被告提
    出交予各該店員，已非被告所有，然其上偽造之「甲○○」
    署押，均應依刑法第二百十九條規定，不問屬於犯人與否，
    均由本院宣告沒收之。
據上論斷，應依刑事訴訟法第二百七十三條之一第一項、第二百
九十九條第一項前段，刑法第二百十六條、第二百十條、第三百
三十九條第一項、第二項、第五十五條、第五十一條第五款、第
九款、第四十一條第一項前段、第八項、第七十四條第一項第一
款、第二百十九條、第三十八條第一項第二款，刑法施行法第一
條之一，判決如主文。
中    華    民    國    99    年    3     月    22    日
                  刑事第九庭    法  官  張詩芸
以上正本證明與原本無異。
如不服本判決應於收受送達後10日內向本院提出上訴書狀，並應
敘述具體理由；其未敘述上訴理由者，應於上訴期間屆滿後20日
內向本院補提理由書（均須按他造當事人之人數附繕）「切勿逕
送上級法院」。
                                書記官  顏淑華
中    華    民    國    99    年    3     月    22    日
附錄本案論罪科刑法條全文
中華民國刑法第二百十六條
（行使偽造變造或登載不實之文書罪）
行使第二百十條至第二百十五條之文書者，依偽造、變造文書或
登載不實事項或使登載不實事項之規定處斷。
中華民國刑法第二百十條
（偽造變造私文書罪）
偽造、變造私文書，足以生損害於公眾或他人者，處五年以下有
期徒刑。
中華民國刑法第三百三十九條
（普通詐欺罪）
意圖為自己或第三人不法之所有，以詐術使人將本人或第三人之
物交付者，處五年以下有期徒刑、拘役或科或併科一千元以下罰
金。
以前項方法得財產上不法之利益或使第三人得之者，亦同。
前二項之未遂犯罰之。
附表一
┌──┬──────┬──────────┬─────┬──────────────┐
│編號│時間        │特約商店及地址      │ 盜刷金額 │偽造之署押                  │
│    │            │                    │（新臺幣）│                            │
├──┼──────┼──────────┼─────┼──────────────┤
│ 一 │97年12月7 日│樂到家國際娛樂股份有│     598元│簽帳單商店存根聯上偽造「邱士│
│    │13時42分許  │限公司（即百視達）  │          │賢」署押壹枚                │
│    │            │臺北市松山區○○○路│          │                            │
│    │            │5段184之2號         │          │                            │
├──┼──────┼──────────┼─────┼──────────────┤
│ 二 │97年12月7 日│松青超市民生店      │   2,712元│無（該簽帳單免簽名）        │
│    │14時21分許  │臺北市○○區○○路  │          │                            │
│    │            │108號地下樓         │          │                            │
├──┼──────┼──────────┼─────┼──────────────┤
│ 三 │97年12月7 日│英屬維爾京群島商莎莎│   4,250元│簽帳單商店存根聯上偽造「邱士│
│    │19時41分許  │國際股份有限公司忠孝│          │賢」署押壹枚                │
│    │            │店                  │          │                            │
│    │            │臺北市大安區○○○路│          │                            │
│    │            │4段59號1樓          │          │                            │
├──┼──────┼──────────┼─────┼──────────────┤
│ 四 │97年12月7 日│私宅打邊爐          │   3,000元│簽帳單商店存根聯上偽造「邱士│
│    │20時25分許  │臺北市中山區○○○路│          │賢」署押壹枚                │
│    │            │2段174之1號2樓      │          │                            │
├──┼──────┼──────────┼─────┼──────────────┤
│ 五 │97年12月7 日│私宅打邊爐          │   2,000元│簽帳單商店存根聯上偽造「邱士│
│    │21時57分許  │臺北市中山區○○○路│          │賢」署押壹枚                │
│    │            │2段174之1號2樓      │          │                            │
├──┼──────┼──────────┼─────┼──────────────┤
│ 六 │97年12月8 日│錢櫃敦南店          │   2,062元│簽帳單商店存根聯上偽造「邱士│
│    │2 時39分許  │臺北市大安區○○○路│          │賢」署押壹枚                │
│    │            │1段205號2、3、4樓   │          │                            │
├──┼──────┼──────────┼─────┼──────────────┤
│ 七 │97年12月8 日│屈臣氏南京二分公司  │   5,765元│簽帳單商店存根聯上偽造「邱士│
│    │23時10分許  │臺北市松山區○○○路│          │賢」署押壹枚                │
│    │            │5段64號1樓          │          │                            │
└──┴──────┴──────────┴─────┴──────────────┘
附表二
┌──┬─────────────────────┬─────┐
│編號│物品名稱                                  │數量      │
├──┼─────────────────────┼─────┤
│ 一 │附表一編號一至編號七之簽帳單顧客存根聯（即│共柒張    │
│    │持卡人存根聯）                            │          │
├──┼─────────────────────┼─────┤
│ 二 │附表一編號一及編號三至編號七之簽帳單商店存│共陸枚    │
│    │根聯上偽造之「甲○○」署押                │          │
└──┴─────────────────────┴─────┘

司法院資訊處製作；財團法人民間司法改革基金會備份。
